臺灣屏東地方法院民事判決
110年度潮簡字第464號
原      告  陳一心  

被      告  陳一仁  
            陳一成  
            陳一正  
            陳佳文  

            龔旭明  



            龔裕雄  
            龔貞如  

兼上一人
訴訟代理人  龔妍蓁  
被      告  陳立恒  

            陳立修  
            龔龍雄  

上一人
訴訟代理人  龔桂英  
被      告  龔龍泉  

            黃子芸律師(即龔貴榮之遺產管理人)

上一人
訴訟代理人  謝欣成  
被      告  龔碧珠  
            龔碧霞  
            龔柏君  
            譚順吉  
            譚又諸  
            譚玉爭  
兼上二人
訴訟代理人  譚力康  
被      告  譚金任  
            黃雅雯  
            龔永平（即龔鋕吉之繼承人）

            陳麗卿（即龔龍山之繼承人）

            陳佑庭（即龔龍山之繼承人）

            陳宥瑄（即龔龍山之繼承人）

上一人
法定代理人  王奕淅  

被      告  陳阿玉（即龔龍山之繼承人）

            陳正勝（即龔龍山之繼承人）

            陳杰亨（即黃妃瑩之繼承人）

            黃少亨（即黃妃瑩之繼承人）

兼上二人
法定代理人  陳正健（即黃妃瑩之繼承人）

上列當事人間請求分割共有物事件，本院於民國111年3月29日言
詞辯論終結，判決如下：
　　主  文
原告之訴駁回。
訴訟費用由原告負擔。
    事實及理由
壹、程序方面：
一、按簡易訴訟之訴狀送達後，原告不得將原訴變更或追加他訴
    ，但請求之基礎事實同一者，不在此限。民事訴訟法第255
    條第1項但書第2款、第436條第2項各有明定。查原告起訴之
    請求嗣變更、追加如下述（本院卷一第4-5、129-130、167-
    169；卷二第173頁），核屬基礎事實同一之請求，於法有據
    。
二、按當事人死亡者，訴訟程序在有繼承人、遺產管理人或其他
    依法令應續行訴訟之人承受其訴訟以前當然停止。當事人喪
    失訴訟能力或法定代理人死亡或其代理權消滅者，訴訟程序
    在有法定代理人或取得訴訟能力之本人承受其訴訟以前當然
    停止。第168條至第172條及前條所定之承受訴訟人，於得為
    承受時，應即為承受之聲明。他造當事人，亦得聲明承受訴
    訟。當事人不聲明承受訴訟時，法院亦得依職權，以裁定命
    其續行訴訟。民事訴訟法第168條、第170條、第175條、第1
    78條定有明文。查訴訟中，被告黃妃瑩死亡、被告陳佑庭已
    成年，未經兩造聲明承受訴訟，爰由本院裁定命黃妃瑩之繼
    承人即被告陳正健、陳杰亨、黃少亨與陳佑庭承受訴訟，有
    繼承登記申請及戶籍資料、本院裁定、原告聲明承受訴訟狀
    、繼承系統表、戶籍謄本、家事事件公告、送達證書等件可
    佐（本院卷三第106-122、134-136、141-142頁），併予敘
    明。
三、除被告陳阿玉外，其餘被告經合法通知，均無正當理由未於
    最後言詞辯論期日到場，核無民事訴訟法第386條所列各款
    情形，就未到場被告部分，爰依原告之聲請，由其一造辯論
    而為判決。
貳、實體方面：
一、原告主張：兩造為附表所示土地(下合稱系爭土地)之共有人
    ，而原告、龔裕雄、龔旭明、陳一仁、陳一正、陳一成、陳
    佳文、陳立恒、陳立修、龔妍蓁、龔貞如為訴外人龔乾之繼
    承人，並就附表土地公同共有全部或應有部分。系爭土地現
    為空地，並無不得分割之情，因兩造未達成分割協議，考量
    共有人眾多，期將系爭土地予以變價分割並分配價金。因訴
    外人龔龍山、龔誌吉已死亡，渠等就附表之土地應有部分分
    別由龔龍山之繼承人即被告陳阿玉、陳麗卿、陳正勝、陳佑
    庭、陳宥瑄；龔誌吉之繼承人即被告龔永平繼承，惟均未辦
    理繼承登記，須先辦理登記始得分割共有物。另訴外人龔貴
    榮死後，其繼承人已拋棄繼承，經本院選任被告黃子芸律師
    為遺產管理人。爰依民法第823條、第824條規定訴請裁判分
    割，並聲明：㈠被告陳阿玉、陳麗卿、陳正勝、陳佑庭、陳
    宥瑄、龔永平應就上開被繼承人所遺附表之土地應有部分辦
    理繼承登記。㈡請全體被告協同原告就附表之土地辦理繼承
    登記後予以變價分割，並將價金按共有人應有部分比例分配
    。
二、被告方面：
  ㈠被告黃子芸律師、龔旭明、陳一仁、陳一正、陳一成、陳佳
    文、陳立恒、陳立修、陳阿玉：對變價分割無意見。
  ㈡被告龔龍雄：再具狀。
  ㈢被告龔柏君、譚力康、譚又諸、譚玉爭、陳正勝、陳麗卿：
    不同意變價分割，並聲明：原告之訴駁回。
  ㈣被告龔妍蓁、龔貞如：原告、龔裕雄、龔旭明、陳一仁、陳
    一正、陳一成、陳佳文、陳立恒、陳立修與我們為龔乾之繼
    承人，除繼承系爭土地並公同共有外，尚有坐落屏東縣○○鎮
    ○○○段○○○○○段00000○000地號土地、西門段395地號土地（後
    兩筆土地下合稱其他土地），亦繼承自龔乾而公同共有，原
    告卻未請求分割，並聲明：原告之訴駁回。
  ㈤其餘被告則未於言詞辯論期日到庭，亦未提出書狀為任何陳
    述或答辯。
三、得心證之理由：
  ㈠按公同關係存續中，各公同共有人，不得請求分割其公同共
    有物。公同共有物之分割，除法律另有規定外，準用關於共
    有物分割之規定。繼承人有數人時，在分割遺產前，各繼承
    人對於遺產全部為公同共有。繼承人得隨時請求分割遺產。
    民法第829條、第830條第2項、第1151條、第1164條前段定
    有明文。是繼承人欲終止其間之公同共有關係，惟有以分割
    遺產之方式為之（最高法院82年度台上字第748號判決意旨
    參照）。再按遺產分割既以消滅遺產公同共有關係為目的，
    故除被繼承人以遺囑禁止繼承人分割之遺產，及共同繼承人
    以契約約定禁止分割之遺產外，應以全部遺產整體為分割，
    不能以遺產中之各個財產為分割之對象（最高法院84年度台
    上字第2410號判決意旨可參）。復按公同共有物之分割，不
    可能脫離公同關係所由生之法律規定，不依民法第1164條請
    求分割遺產，無由終止公同共有關係請求分割，亦不因原告
    主張依民法第830條第2項請求分割，即可不受全部遺產一體
    分割原則之限制(臺灣高等法院暨所屬法院107年法律座談會
    民事類提案第3號法律問題研討結果參照)。
  ㈡查原告、龔裕雄、龔旭明、陳一仁、陳一正、陳一成、陳佳
    文、陳立恒、陳立修、龔妍蓁、龔貞如除系爭土地外，就其
    他土地均繼承龔乾之遺產，而公同共有全部或應有部分之情
    ，有繼承系統表、戶籍謄本、土地登記謄本所示（本院卷一
    第7-9、88-92；卷三第22-38、122-124、128-130頁），且
    為兩造所不否認，縱令原告執民法第823條、824條規定為據
    ，揆諸前揭說明，原告未與其他龔乾之繼承人將龔乾全部遺
    產予以整體分割，尚非法之所許，自應駁回。
四、綜上所述，原告請求系爭土地予以裁判分割，於法無據，應
    予駁回。
五、本件事證已臻明確，其餘攻擊、防禦方法及所提出之證據資
    料，核與判決結果不生影響，爰不逐一論述，附此敘明。
六、訴訟費用負擔之依據：民事訴訟法第78條。
中　　華　　民　　國　 111　　年　　4　　月　　28 　　日
                  潮州簡易庭  法　官　曾迪群
得上訴（20日）
以上正本係照原本作成。
如不服本判決，應於送達後20日內，向本院提出上訴狀並表明上
訴理由，如於本判決宣示後送達前提起上訴者，應於判決送達後
20 日內補提上訴理由書（須附繕本）。如委任律師提起上訴者
，應一併繳納上訴審裁判費。
中　　華　　民　　國　　111 　年　　4 　　月　　29　　日
                                  書記官　薛雅云
附表：
屏東縣○○鎮○○○段○○○○○段000地號土地
共有人 權利範圍 龔旭明 陳一心 陳一仁 陳一成 陳一正 陳佳文 龔裕雄 龔貞如 陳立修 龔妍蓁 公同共有全部  
屏東縣○○鎮○○○段○○○○○段000地號土地
共有人 權利範圍 龔旭明 陳一心 陳一仁 陳一成 陳一正 陳佳文 龔裕雄 龔貞如 陳立修 龔妍蓁 公同共有全部 
屏東縣○○鎮○○○段○○○○○段000地號土地
共有人 權利範圍 龔旭明 陳一心 陳一仁 陳一成 陳一正 陳佳文 龔裕雄 龔貞如 陳立修 龔妍蓁 公同共有全部 
屏東縣○○鎮○○段00地號土地
共有人 權利範圍 龔旭明 陳一心 陳一仁 陳一成 陳一正 陳佳文 龔裕雄 龔貞如 陳立恒 龔妍蓁 公同共有全部 
屏東縣○○鎮○○○段○○○○○段00000地號土地
共有人 權利範圍 龔龍雄 1735/17406 龔龍泉 1735/17406 龔鋕吉 1735/17406 龔貴榮 1735/17406 龔碧珠 2132/14505 龔碧霞 3198/14505 龔旭明 陳一心 陳一仁 陳一成 陳一正 陳佳文 龔裕雄 龔貞如 陳立恒 龔妍蓁 公同共有100/2901  龔柏君 1735/17406 陳阿玉 1735/17406 
屏東縣○○鎮○○○段○○○○○段000地號土地
共有人 權利範圍 龔龍雄 1/18 龔龍泉 1/18 龔鋕吉 1/18 龔貴榮 1/18 龔碧珠 2/15 龔碧霞 1/5 龔旭明 陳一心 陳一仁 陳一成 陳一正 陳佳文 龔裕雄 龔貞如 陳立修 龔妍蓁 公同共有1/3  龔柏君 1/18 陳阿玉 1/18 
屏東縣○○鎮○○○段○○○○○段00000地號土地
共有人 權利範圍 龔碧珠 102/3265 龔碧霞 153/3265 譚順吉 1968/10448 龔旭明 陳一心 陳一仁 陳一成 陳一正 陳佳文 龔裕雄 龔貞如 陳立修 龔妍蓁 公同共有440/2612  黃雅雯 1968/10448 譚又諸 1968/31344 譚力康 1968/31344 譚玉爭 1968/31344 譚金任 1968/10448 
屏東縣○○鎮○○○段○○○○○段00000地號土地
共有人 權利範圍 龔碧珠 102/3265 龔碧霞 153/3265 譚順吉 1968/10448 龔旭明 陳一心 陳一仁 陳一成 陳一正 陳佳文 龔裕雄 龔貞如 龔妍蓁 陳立修 公同共有440/2612  陳正健 公同共有1968/10448 陳杰亨 公同共有1968/10448 黃少亨 公同共有1968/10448 譚又諸 1968/31344 譚力康 1968/31344 譚玉爭 1968/31344 譚金任 1968/10448